臺灣高等法院刑事裁定　　　　　　　　 100年度抗字第1362號
抗　告　人
即　被　告　陳科維
選任辯護人　曾昭牟律師
上列抗告人因違反槍砲彈藥刀械管制條例案件，不服臺灣士林地
方法院100年度訴字第300號，中華民國100年11月8日裁定，提起
抗告，本院裁定如下：
    主  文
抗告駁回。
    理  由
一、原裁定意旨略以：被告陳科維因違反槍砲彈藥刀械管制條例
    案件，經訊問後，認本件羈押之原因及必要性仍然存在，且
    依卷內刑警胡武川等證詞，被告確實有逃亡之事實。故足認
    被告有逃亡之事實且所涉犯行重大，非予羈押，顯難進行追
    訴、審判與執行，有羈押之必要，乃依刑事訴訟法第101 條
    第1項第1款裁定予以羈押。
二、抗告意旨略以：
  (一)抗告人係於民國100年9月29日夜間經友人綽號「智葦」之人
    請託代為保管扣案槍枝，抗告人旋將扣案槍枝置於其所駕駛
    之車上，隔日清晨3 時左右開車行經台二線27公理處，因開
    車發現前方有警察設攔檢點進行攔檢，抗告人因一時緊張、
    害怕而將扣案槍枝丟棄路邊，警方即向前盤查抗告人後，再
    於路邊尋獲扣案槍枝，抗告人此時緊張不知所措旋向後逃跑
    ，惟絕無意藉由跳入海中逃逸，再加上抗告人不諳水性，僅
    因夜晚視線不良且對地理環境不熟悉，方不慎跌入海中。且
    抗告人因另有案在身，是抗告人當時僅係欲躲避員警，以避
    免於員警將扣案槍枝與抗告人做連結，而認定抗告人寄藏、
    持有扣案槍枝，故抗告人此時之逃跑係屬常情；再者，本件
    抗告人僅以消極方式企圖不使員警逮捕抗告人，更未有何積
    極反抗員警或以武力對抗員警以脫免員警逮捕之表現。
  (二)且抗告人為警方逮捕後，於製作警詢筆錄及檢察官訊問時，
    均已自白承認犯行，甚且供出扣案槍枝之來源，是抗告人既
    已自白承認犯行，又何來繼續存有逃亡之事實或有逃亡之可
    能？
  (三)再者，本次係因抗告人遭員警路邊臨檢以現行犯而查獲，非
    係因拘提、通緝等原因所逮捕，查抗告人於羈押前，本有固
    定之住居所，從而抗告人並無逃亡之事實，而可於抗告人之
    住居處尋得抗告人，當以足見抗告人並未有逃亡、藏匿之舉
    止或跡象。
  (四)末以，抗告人另犯毒品危害防制條例案件，而有多次販賣第
    二級毒品之犯行，就抗告人所犯該毒品危害防制條例案件，
    並未以抗告人有逃亡或有事實足認有逃亡之虞羈押抗告人，
    何以就抗告人所犯較輕之槍砲彈藥刀械管制條例之罪，反以
    抗告人存有逃亡或有事實足認為有逃亡之虞羈押抗告人。綜
    上所陳，本件羈押裁定，要有事實認定錯誤，及輕重失衡、
    不合理之現象，故懇請撤銷原羈押裁定，併為適法之裁判云
    云。
三、按被告經法官訊問後，認為犯罪嫌疑重大，而有下列情形之
    一者，非予羈押，顯難進行追訴、審判或執行者，得羈押之
    ：(一)逃亡或有事實足認為有逃亡之虞者。(二)有事實足認
    為有湮滅、偽造、變造證據或勾串共犯或證人之虞者。(三)
    所犯為死刑、無期徒刑或最輕本刑為 5年以上有期徒刑之罪
    者，刑事訴訟法第101條第1項定有明文。次按刑事被告經訊
    問後，有無羈押之必要，應按照訴訟進行程度，及其他一切
    情事，由法院斟酌認定之，此有最高法院29年度抗字第57號
    判例可資遵循。且羈押被告之目的，在於確保訴訟程序之進
    行、確保證據之存在及真實、及確保刑罰之執行，而被告有
    無羈押之必要，法院自得就具體個案情節予以斟酌決定，如
    就客觀情事觀察，法院許可羈押之裁定在目的與手段間之衡
    量並無明顯違反比例原則情形，即無違法或不當可言。又法
    院為羈押之裁定時，其本質上係屬為保全被告使刑事訴訟程
    序得以順利進行，或為保全證據，或為擔保嗣後刑之執行程
    序，或為防止被告反覆施行同一犯罪，而對被告實施剝奪其
    人身自由之強制處分，法院僅須在外觀上審查被告犯罪嫌疑
    是否重大，及有無賴此保全偵、審程序進行或執行而為此強
    制處分之必要，關於羈押原因之判斷，尚不適用訴訟上之嚴
    格證明原則，只需檢察官提出之證據在形式上足以證明被告
    犯罪嫌疑為已足。而被告之犯罪嫌疑是否重大，有無羈押之
    必要，俱屬事實問題，法院自得就具體個案情節予以斟酌決
    定，容有依法認定裁量之職權。質言之，羈押被告之審查，
    既非終局確認被告是否犯罪，法定羈押原因備否之認定，又
    無須經嚴格之證明，以自由之證明即達於釋明之程度為已足
    ，且就有無羈押之必要，法院有裁量之職權。故原審法院依
    檢察官提出之證據，倘認已足釋明被告犯罪嫌疑重大，具有
    法定羈押原因，而其關於羈押必要性之裁量，亦合於保全被
    告之本旨，且與通常經驗定則或論理法則無何扞格，即不得
    任意指摘其為違法。
四、經查：抗告人即被告陳科維（下稱抗告人）涉犯違反槍砲彈
    藥刀械管制條例，經臺灣士林地方法院檢察署檢察官起訴其
    涉犯槍砲彈藥刀械管制條例案件，起訴之犯罪事實，業據抗
    告人於警詢、偵訊程序中坦承不諱，並有卷內證人胡武川、
    陳順源之指述，扣案之改造槍枝、新北市政府警察局槍枝初
    步檢視報告表、內政部警政署刑事警察局鑑定書以及現場查
    獲照片12張為補強證據。原審因認抗告人涉犯前開罪嫌，犯
    罪嫌疑重大，且抗告人有逃亡之虞，而有羈押之必要，於10
    0 年11月8 日裁定予以羈押。抗告意旨稱抗告人已將案情交
    代清楚，並坦認該扣案槍枝係「智葦」所寄藏，其既已自白
    承認犯行，又何來繼續存有逃亡之事實或有逃亡之可能？且
    其於槍枝遭查獲之初即行逃跑，係因緊張而落海，屬人之常
    情。惟觀諸抗告人歷次供述，抗告人雖坦承犯罪，然對於其
    係故意跳海抑或不小心落海，於警詢及偵訊之筆錄前後不符
    ，或有稱其係先跨越中央分隔島再穿越馬路跳過道路護欄再
    跑過草叢經過石頭區直接跳入海裡，抑或稱係不小心落入海
    裡，然對照證人胡武川以及陳順源之證言，就遭員警查獲槍
    枝後，因心生恐懼而逃逸之部分與證人所述情節相符合，且
    不論抗告人係故意抑或過失落入海裡，抗告人當時確有逃跑
    之虞，是抗告意旨所辯尚非可採。又考諸本件犯罪情節，檢
    察官已提出證據釋明被告犯罪嫌疑重大，具有法定羈押原因
    ，由形式上觀察已足認被告有羈押之必要，抗告人固提出其
    另犯毒品危害防制條例案件，並未以抗告人有逃亡或有事實
    足認有逃亡之虞羈押抗告人，何以就較輕之槍砲彈藥刀械管
    制條例之罪，反以抗告人存有逃亡或有事實足認為有逃亡之
    虞羈押抗告人；然證據之調查及有罪與否之實體上審判，有
    待事實審法院依法調查審理，又本案羈押與否之審查更與他
    案無必然之關連。綜上，原裁定並無足以動搖原裁定本旨之
    違法或不當可指，抗告意旨專憑己見，泛言原裁定要有事實
    認定錯誤，及輕重失衡、不合理之現象，指摘原羈押之裁定
    違法，難認有理由，應予駁回。
據上論結，應依刑事訴訟法第412 條，裁定如主文。
中    華    民    國   100    年    11    月    30    日
                  刑事第十三庭審判長法  官  蔡新毅
                                    法  官  曾淑華
                                    法  官  林秋宜
以上正本證明與原本無異。
不得再抗告。
                                    書記官  鄭靜如
中    華    民    國   100    年    12    月    1     日